臺灣花蓮地方法院民事裁定
110年度監宣字第169號
聲  請  人  楊黃木蘭  



代  理  人  陳清華律師  法律扶助基金會花蓮分會
利害關係人  新北市政府
法定代理人  侯友宜    
利害關係人  臺北榮民總醫院玉里分院

法定代理人  趙建剛    
上列當事人間監護宣告事件，本院裁定如下：
    主    文
宣告楊黃木蘭（女，民國00年0月00日生，身分證統一編號：Z00
0000000號）為受監護宣告之人。
選定新北市政府為受監護宣告之人之監護人。
指定臺北榮民總醫院玉里分院為會同開具財產清冊之人。
聲請費用新臺幣壹仟元由受監護宣告之人負擔。
    理   由
一、聲請意旨略以：聲請人楊黃木蘭因罹患慢性精神分裂症，已
    不能為意思表示或受意思表示或辨識其意思表示之效果，爰
    依法聲請宣告聲請人為受監護宣告之人，併選定利害關係人
    新北市政府為監護人等語，並提出戶籍謄本、中華民國身心
    障礙證明、新北市新店區公所低收入戶及中低收入戶審核結
    果通知函、親屬系統表等件為證。
二、監護宣告部分：
（一）按對於因精神障礙或其他心智缺陷，致不能為意思表示或
      受意思表示，或不能辨識其意思表示之效果者，法院得因
      本人、配偶、四親等內之親屬、最近一年有同居事實之其
      他親屬、檢察官、主管機關、社會福利機構、輔助人、意
      定監護受任人或其他利害關係人之聲請，為監護之宣告，
      民法第14條第1 項定有明文。查本件聲請人為其本人提起
      監護宣告之聲請，揆諸上開規定，本件聲請於法相符，先
      予敘明。
（二）本院在鑑定人臺北榮民總醫院玉里分院（下稱榮總玉里分
      院）陳建森醫師前訊問聲請人，審驗聲請人之心神狀況，
      聲請人無法正確回答本院之提問，此有訊問筆錄在卷足憑
      （見本院卷第63頁至第69頁）。又該院精神鑑定報告書略
      以：聲請人基本認知功能遠低於同年齡同教育水準者，缺
      乏生活自理能力，極重度依賴他人協助，完全無法做數字
      運算及金錢使用，無處理自身財務能力，需長期仰賴他人
      監護照顧。鑑定結果認聲請人有思覺失調症及重度智能不
      足，完全不能為意思表示或受意思表示或辨識其意思表示
      之效果，無預後及回復之可能性等語，有榮總玉里分院11
      1年1月12日北總玉醫企字第1110600063號函暨精神鑑定報
      告書在卷可參（見本院卷第75頁至第80頁）。足認聲請人
      因思覺失調症及重度智能不足，已無日常生活自理能力，
      且經專業醫師研判聲請人應已至完全不能為意思表示或受
      意思表示或辨識其意思表示效果之程度，故本件聲請為有
      理由，應予准許，爰宣告楊黃木蘭為受監護宣告之人。
三、選任監護人及開具財產清冊之人部分：
（一）按受監護宣告之人應置監護人。法院為監護之宣告時，應
      依職權就配偶、四親等內之親屬、最近一年有同居事實之
      其他親屬、主管機關、社會福利機構或其他適當之人選定
      一人或數人為監護人，並同時指定會同開具財產清冊之人
      。法院為前項選定及指定前，得命主管機關或社會福利機
      構進行訪視，提出調查報告及建議。監護之聲請人或利害
      關係人亦得提出相關資料或證據，供法院斟酌。法院選定
      監護人時，應依受監護宣告之人之最佳利益，優先考量受
      監護宣告之人之意見，審酌一切情狀，並注意下列事項：
      (1)受監護宣告之人之身心狀態與生活及財產狀況。(2)受
      監護宣告之人與其配偶、子女或其他共同生活之人間之情
      感狀況。(3) 監護人之職業、經歷、意見及其與受監護宣
      告之人之利害關係。(4) 法人為監護人時，其事業之種類
      與內容，法人及其代表人與受監護宣告之人之利害關係。
      民法第1110條、第1111條、第1111條之1 分別定有明文。
      家事事件法第176 條第1 項明定家事事件法第106 條於聲
      請監護宣告事件準用之，即法院為審酌受監護人之最佳利
      益，得徵詢主管機關或社會福利機構之意見，請其進行訪
      視或調查，並提出報告及建議。又監護宣告之裁定，應同
      時選定監護人及指定會同開具財產清冊之人，並附理由；
      法院為前項之選定及指定前，應徵詢被選定人及被指定人
      之意見，家事事件法第168 條第1 項、第2 項亦有明定。
（二）聲請人楊黃木蘭受監護宣告，本院應依職權選任監護人。
      本院依職權囑託維安社會工作師事務所進行訪視，據覆略
      以：聲請人為新北市列冊之低收入戶，配偶已過世，有一
      名養子但已許久未聯繫。聲請人現長期安置於榮總玉里分
      院，訪視當時乘坐輪椅無法行走，衣著乾淨無味，經照顧
      服務員表示聲請人大多時間可自行用餐，全日使用尿布，
      評估聲請人受有良好之照顧，建議由新北市政府擔任聲請
      人之監護人等語，有維安社會工作師事務所110年11月15
      日維安監宣字第1101128號函暨成年人之監護宣告案件之
      訪視評估報告在卷可參（見本院卷第51頁至第57頁）。
（三）本院審酌受監護宣告人楊黃木蘭無適任親屬可擔負其監護
      人之責，考量受監護宣告人長年安置於榮總玉里分院，將
      來之照護計畫亦擬繼續安置於該院，而利害關係人新北市
      政府為監護事務之主管機關，就此類事件具保護受監護宣
      告人之公益性，且聲請人亦係經由新北市政府轉介安置，
      故認由新北市政府擔任受監護宣告人之監護人，應符合受
      監護宣告人之最佳利益，爰選定利害關係人新北市政府為
      受監護宣告人楊黃木蘭之監護人，如主文第2 項所示。又
      會同開具財產清冊之人事實上乃一監督、監察之角色，期
      能好好監督監護人，讓監護人列出完整無遺漏、無隱瞞之
      受監護宣告人財產，並由監護人將受監護宣告人之財產妥
      適用在照養療護受監護宣告人身上，為維護受監護宣告人
      之權益，實需公正之第三人擔任會同開具財產清冊之人，
      而受監護宣告人現安置於榮總玉里分院，以該機構之專業
      背景，應能公正並完整地開具受監護宣告人之財產清冊，
      以保護受監護宣告人之權益，且榮總玉里分院亦同意擔任
      本件會同開具財產清冊之人，此有訊問筆錄在卷可稽（見
      本院卷第67頁），爰依法指定利害關係人臺北榮民總醫院
      玉里分院為會同開具財產清冊之人，如主文第3項所示。
（四）末按民法第1113條準用同法第1099條之規定，於監護開始
      時，監護人新北市政府對於受監護宣告人楊黃木蘭之財產
      ，應會同利害關係人臺北榮民總醫院玉里分院，於2 個月
      內開具財產清冊陳報法院，併此敘明。
四、依家事事件法第164 條第2 項裁定如主文。
中　　華　　民　　國　　111 　年　　1 　　月　　19　　日
                     家事法庭   法  官  陳淑媛
以上正本係照原本作成。
如對本裁定抗告，須於裁定送達後10日之不變期間內，向本院提
出抗告狀，並繳納抗告費新臺幣1,000元。
中　　華　　民　　國　　111 　年　　1 　　月　　19　　日
                                書記官  鄭嘉鈴